臺灣新竹地方法院民事小額判決　　　　100年度竹勞小字第9號
原　　　告　陳細妹
被　　　告　葉國保即新國珍食品行
訴訟代理人　陳宗佑律師
上列當事人間給付薪資事件，本院於民國100年11月8日辯論終結
，判決如下：
    主  文
被告應給付原告新臺幣伍萬捌仟貳佰零壹元，及自民國一百年九
月七日起至清償日止，按年息百分之五計算之利息。
原告其餘之訴駁回。
訴訟費用新臺幣壹仟元，由被告負擔新臺幣玖佰拾捌元，餘由
原告負擔。
本判決原告勝訴部分得假執行。
    事實及理由
甲、程序方面：
    按訴狀送達後，原告不得將原訴變更或追加他訴，但擴張或
    減縮應受判決事項之聲明者，不在此限，民事訴訟法第255
    條第1 項第3 款定有明文。本件原告起訴時就利息部分係請
    求自民國94年7 月1 日起至清償日止，按年息百分之6 計算
    ；嗣於100 年10月4 日言詞辯論時則減縮此部分之請求為自
    起訴狀繕本送達翌日即100 年9 月7 日起至清償日止，按年
    息百分之5計 算之利息。原告所為訴之變更核屬聲明之減縮
    ，合於前引規定，應予准許。
乙、實體方面：
壹、原告起訴主張：
一、原告於94年4 月至99年11月5 日期間任職於被告處。原告任
    職之初，被告同意給付原告每月薪資（連同伙食費）新臺幣
    （下同）29,000元，月休5 日。原告工作滿3 個月後，月薪
    調升至31,000元，其後因改為周休2 日，被告將原告之每月
    薪資調整為29,000元。惟自94年7 月1 日勞工退休新制實施
    時起，應由雇主負擔之勞工退休準備金即按每月工資百分之
    6 計算之金額，被告竟自原告應得之薪資中扣繳，而未將應
    給付與原告之薪資全額給付與原告，原告自得起訴請求被告
    給付上開短付之薪資。被告辯稱其給付與原告之伙食費1,80
    0 元即係用以補貼自原告薪資中扣除、提撥之6%勞工退休準
    備金云云，原告否認之。蓋被告從未如此告知原告，且雙方
    議定之薪資，不論係每月29,000元或31,000元，均須加計伙
    食費始能達到該數額，而被告確係自原告應得之薪資中再行
    扣減應由雇主負擔之勞工退休準備金，被告所辯自非可採。
二、原告依勞動契約及勞動基準法第22條第2 項規定，請求被告
    給付短付之薪資。爰聲明：被告應給付原告62,039元及自起
    訴狀繕本送達翌日即100 年9 月7 日起至清償日止，按年息
    百分之5 計算之利息。
貳、被告答辯略以：
一、被告均將員工之薪資全額發放予員工，僅因內部作業之便，
    將應提撥之勞工退休準備金改以伙食費之名義每月發給員工
    1,800 元。被告供餐與員工，本無給付員工伙食費之必要，
    故該伙食費確係作為勞工退休金之實質補貼。兩造約定之薪
    資如同原告所言，由最初之29,000元調升至31,000元，再因
    改為週休2 日而減為29,000元。而觀諸原告提員工薪資單，
    原告實領之薪資於扣除勞、健保費用及原告所稱之6%退職金
    後，每月均超過29,000元，足見被告實質上並無剋扣原告薪
    資之事實。被告改為週休2 日後，因原告假期增多，假日加
    班時被告均發給加班費，被告自無願意給付員工高額加班費
    ，卻剋扣小額勞退金之可能，故被告絕無變相要求員工自行
    負擔勞退金之事實。被告已依約給付原告薪資，僅因前揭作
    業之便，致原告誤以為薪資遭扣發，願配合立即改善，惟原
    告認被告短發薪資，則非事實。
二、並聲明：駁回原告之訴。
、本院之判斷：
一、原告主張其自94年4 月至99年11月間任職於被告處，每月受
    領之薪資（含伙食費）初為29,000元，其後調升至31,000元
    ，被告更改勞動條件為週休2 日後，每月薪資改為29,000元
    等情，為被告所不爭執，並有96年3 月至99年10月之員工薪
    資單影本30紙在卷可稽（參卷第12頁至第26頁），應堪信原
    告上開主張為真實。
二、依原告所提員工薪資單可知，原告之月薪係由基本底薪、伙
    食費、全勤獎金、工作獎金、績效獎金等項加總，始有兩造
    約定之薪資29,000元或31,000元。而每月薪資單之應扣金額
    欄除勞保費、健保費外，尚扣除「6%退職金提撥」一項，則
    原告主張其應領之薪資，經被告按月扣繳6%勞工退休準備金
    而未發給原告一節，洵屬有據，堪可採信。被告雖辯稱伙食
    費之發給係作為6%勞工退休準備金提撥之實質補貼，原告每
    月受領之金額均高於約定之薪資，足見被告並未短付原告薪
    水云云。惟查，被告上開主張為原告所否認，而被告亦未能
    提出任何薪資單上之伙食費即係作為扣除原告6%勞工退休準
    備金補貼之事證，自難認被告上開所辯為真實。況依員工薪
    資單之記載，原告之薪資須加計伙食費始達到兩造約定之29
    ,000元或31,000元之薪資水準，足見該伙食費並非被告於兩
    造約定薪資外，另外加給原告所謂補貼扣除6%勞工退休準備
    金之金額，而屬約定薪資之一部。此外，兩造間之勞動條件
    既係約定由被告供應餐食，並由被告給付原告連同伙食費在
    內之薪資每月29,000元或31,000元，則被告供應飲食，乃勞
    動契約之履行，自無從認被告供應餐點，即謂原告受領之伙
    食費乃契約以外之額外給付，用以實質補貼扣繳、提撥6%勞
    工退休金之薪資。被告辯稱伙食費係被告實質補貼勞退金之
    給付云云，洵非有據。至於被告辯稱原告每月實際受領之薪
    資均超逾約定之31,000元或29,000元，故被告已依約履行勞
    動契約，並未短發薪資云云，然觀諸原告所提之薪資單所載
    ，原告每月受領高於原約定之薪資，係因原告付出勞力進行
    加班或符合被告早到晚退獎金發給要件而領取加班費及獎金
    之故，所受領之加班費、獎金本即屬原告依法或依約得受領
    之金額，顯非被告於兩造約定之薪資外，加給所謂用以實質
    補貼6%勞工退休準備金金額之故。被告辯稱原告每月實領薪
    資均高於約定薪資，足認被告並未短發原告薪資云云，亦乏
    依據，無從採信。
三、按工資應全額直接給付勞工，勞動基準法第22條第2 項前段
    規定甚明。而雇主應為適用本條例之勞工，按月提繳退休金
    ，儲存於勞保局設立之勞工退休金個人專戶。雇主每月負擔
    之勞工退休金提繳率，不得低於勞工每月工資百分之六，勞
    工退休金條例第6 條、第14條亦有明文規定。由上開條文可
    知，按月提繳勞工退休準備金係雇主之責任，應由雇主支出
    ，不應由員工之薪資中扣繳提撥。本件被告未自行支付勞工
    退休準備金，反而自原告之薪資中每月扣除該6%勞工退休準
    備金，而未將原告之薪資全額發給。原告依兩造之勞動契約
    訴請被告給付短付之薪資，核屬有據。
四、原告提出其勞工退休金個人專戶資料（卷宗第9 頁、第10頁
    ），及前述之30紙員工薪資單，主張被告短付其薪資之數額
    為62,039元。惟查，依原告所提勞工退休金個人專戶資料記
    載，至100 年1 月止，原告之勞工退休金專戶內共有累計金
    額65,808元，其中99年12月、100 年1 月之雇主提繳金額各
    1,094 元、1,368 元，係原告自被告處離職後所生，與被告
    無涉。另序號16、29所示雇提收益各4,349 元、796 元係屬
    該帳戶之投資獲益，亦與被告短發原告薪資無關，故原告任
    職於被告期間，被告自應發給原告之薪資中扣繳提撥之而未
    發給原告之薪資金額應為58,201元（計算式65,808-1,094-1
    ,368-4, 349 -796＝58,201）。
五、從而，原告依兩造之勞動契約及勞動基準法第22條第2 項前
    段規定請求被告發給任職期間短付之薪資62,039元及其利息
    ，於被告應給付原告58,201元，及自起訴狀繕本送達翌日即
    100 年9 月7 日起至清償日止，按年息百分之5 計算利息之
    範圍內，為有理由，應予准許。逾此部分之請求，則乏依據
    ，應予駁回。
肆、本件係適用小額訴訟事件為被告部分敗訴之判決，該部分爰
    依職權宣告得假執行，並於判決時確定訴訟費用額。
伍、據上論結，原告之訴為一部有理由、一部無理由，依民事訴
    訟法第436 條之23、第436 條第2 項、第79條、第436 條之
    19、第436 條之20，判決如主文。
中    華    民    國   100    年    11    月    18    日
                  新竹簡易庭  法  官  蔡孟芳
以上正本係照原本作成。
如對本判決上訴，非以違背法令為理由，不得為之，且須於判決
送達後20日內向本院提出上訴狀（須按他造當事人之人數附繕本
）。
中    華    民    國   100    年    11    月    18    日
                              書記官  蕭宛琴